【裁判字號】    95,交聲,235
【裁判日期】    950725
【裁判案由】    聲明異議
【裁判全文】
臺灣彰化地方法院交通事件裁定         95年度交聲字第235號
原處分機關  交通部公路總局臺中區監理所彰化監理站
異  議  人  甲  ○
即受處分人
上列受處分人因違反道路交通管理處罰條例案件，對於交通部公
路總局臺中區監理所彰化監理站中華民國95年 3月13日所為之處
分（原處分案號：彰監四字第裁64-F00000000號裁決書)聲明異
議，本院裁定如下：
    主  文
異議駁回。
    理  由
一、按汽車駕駛人，行車速度，超過規定之最高時速，處新臺幣
    1200元以上2400元以下罰鍰，並記違規點數 1點，道路交通
    管理處罰條例第40條第1項及第63條第1項第 1款分別定有明
    文；其次，汽車駕駛人有違規行為經以科學儀器取得證據資
    料者，當場不能或不宜攔截製單舉發者，得對汽車所有人逕
    行舉發處罰；至前項逕行舉發，應記明車輛牌照號碼、車型
    等可資辨明之資料，查明汽車所有人姓名或名稱、住址後，
    製單舉發處罰之，道路交通管理處罰條例第7條之2第1項第7
    款及第4項亦分別規定甚明。
二、原處分機關係以：苗栗縣警察局大湖分局警備隊於91年2月9
    日以苗縣警交字第 F00000000號違規通知單，逕行舉發異議
    人即車主甲○所有車號AH-7785號自小客車於91年1月19日14
    許，在臺三線 140公里處有「此路段限速60公里，駕駛人行
    車速度經測時速73公里，超速13公里，未滿20里」之違規事
    實，嗣經原處分機關調查結果，仍認有該違規情事，爰依道
    路交通管理處罰條例第40條第1項及第63條第1項規定，裁處
    異議人即受處分人罰鍰2,400元，並記違規點數1點，於法應
    無違誤等語。
三、異議人聲明異議則以：伊所有車輛已於89年2月13日，交由
    順成環保有限公司回收，而該車輛之車牌AH-7785號自回收
    後仍由其本人保管，並無被人利用之情事，故本件違規車輛
    是否歹徒仿製AH-7785車牌使用？且異議人既在89年2月13日
    已報廢該車輛，豈可能能上揭時地駕駛該車輛出現於違規地
    點等語而提出異議。
四、經查：
    （一）受處分人即異議人甲○所有車牌 AH-7785號自小客車
          ，有經人駕駛並行經最高速限為時速60公里之台三線
          140公里處，於91年1月19日14時許，為苗栗縣警察局
          大湖分局警備隊以測速照相儀器，測得行車速度係時
          速73公里，而有超過該路段最高時速之違規情事，此
          有苗栗縣警察局苗縣警交字第 F00000000號舉發違反
          道路交通管理事件通知單1紙及違規超速採證照片1幀
          附卷足憑，顯見異議人原所有之上開小客車，於前述
          時、地，經人駕駛而有行車速度超過最高時速之違規
          事實，應可認定。
    （二）其次，前開舉發通知單，經原舉發單位即苗栗縣警察
          局大湖分局依據異議人甲○所登記車籍資料上之車籍
          地址，於91年2月25日由郵局以掛號號碼00953號交寄
          予異議人，該郵件逾半年查無退件紀錄，及經查詢異
          議人上述小客車所登記之車主地址及異議人之戶籍地
          址得知，其車籍地及戶籍地均登載「彰化縣芬園鄉○
          ○村○○路○段38號」等情，則有95年年2月24日湖警
          交字第0950001454號函及法務部戶役政連結作業系統
          個人基本資料查詢結果各 1份在卷可參，故本件原舉
          發單位就前開交通違規事實之舉發通知單之送達，經
          核尚屬合法且適當。至異議人雖稱送達地與目前居住
          不同，都無法收到文件云云。惟異議人為警掣單舉發
          當時舉發單所載之住址，確為異議人之戶籍地，況異
          議人迄今仍設籍於上開住所地址，異議人顯無廢止該
          址為住所之意思至明，則原舉發單位據此送達舉發通
          知單，於法並無不符。本件原舉發單位既向異議人上
          開住所為送達，應認上開文書已依所定送達方式，而
          生合法送達的效力。
    （三）至於受處分人即異議人甲○雖辯稱：其所有之車輛已
          於89年 2月13日由順成環保有限公司予以回收，本件
          違規事實發生時，其已非上開自用小客車之所有人，
          自不應受罰等語。然而，本件案載違規時間當時，該
          車輛固由環保公司回收等情屬實，惟該車之 AH-7785
          號牌照並未繳銷，此經異議人於本院95年5月1日調查
          訊問時坦承：「．．．我還沒有將車牌繳回去，我的
          車牌一直都是由我保管」等語明確，顯見該號牌仍在
          異議人自身實力支配之下，仍係該小客車車籍資料上
          所登記之車主，則本件交通違規事件，異議人在民事
          法律關係上，車輛既無如前述牌照繳銷等情形，則仍
          屬道路交通管理處罰條例中所指之「汽車所有人」，
          從而，原處分機關就上開違規事實，對於本件案載違
          規時間當時仍係該車登記名義上之車主即異議人加以
          處罰，經核於法尚難認為有何違誤。
    （四）況且，異議人甲○所辯該輛自小客車業由環保公司回
          收等情縱然屬實，則異議人本應於車輛報廢之同時，
          應依相關規定向公路監理機關辦理牌照註銷牌照登記
          ，以釐清相關交通違規責任之歸屬。而異議人已明確
          自承該小客車已於89年 2月13日交予環保公司回收，
          足見他人輾轉取得該自小客車之所有權或使用權利，
          惟異議人於距離本件違規事實發生時，經查已長達 2
          年之久，異議人在此段期間內，竟未依照相關規定至
          該管監理機關辦理註銷繳回牌照等相關手續，其未善
          盡汽車所有人管理之責任，自有疏咎，是其因本件交
          通違規而須受到處罰，經核亦屬合理之事。且異議人
          辯稱違規照片之車身顏色，與伊行車執照上原車身顏
          色不符云云，惟異議人已將原自小客車拆除車牌後，
          交由環保公司回收，則該車號 AH-7785車牌當無仍懸
          掛在原車之可能，既非懸掛在行車執照上所載之原車
          上，則違規照片上所示之車身顏色，與該車號AH-778
          5 行車執照上所載車身顏色不符，亦無何奇特之處。
          因此，異議人尚難僅據該違規車輛車身顏色不符，以
          及該車已交由第三人回收等情，而欲免除上開交通違
          規責任。至於異議人因本件違規事實而受處罰後，是
          否得向回收公司或是目前該小客車之真正所有權人，
          另行請求相關之損害賠償，則係其與回收公司或該車
          目前之真正所有權人間所衍生之其他法律問題，與異
          議人應受之本件交通違規處罰，經核尚屬無涉。另異
          議人對於彰化縣稅捐稽徵處所交寄之郵件遭不明人士
          簽收或執行稅款等情如有疑義，因其係屬該管稅捐機
          關之行政處分，異議人如認為該處分有所違法或不當
          ，自應依訴願、行政訴訟等方式尋求救濟，附此敘明
          。
五、綜上所述，異議人甲○所有之車牌號碼AH-7785號自用小客
    車，於前述時、地，經人駕駛並行經最高速限為時速60公里
    之路段時，行車速度為時速73公里，而有超速之違規情事既
    可認定，且異議人於本件違規時間當時，亦確為該小客車車
    籍資料上所登記之車主，故原舉發單位依照上述規定，對於
    該車之所有人即異議人予以開單逕行舉發，經核尚難認為有
    何違誤之處，是原處分機關即交通部公路總局臺中區監理所
    彰化監理站，據此並引用上開道路交通管理處罰條例第40條
    第1項及第63條第1項等規定，並參酌違反道路交通管理事件
    統一裁罰基準表之相關內容，而裁處異議人罰鍰新臺幣2,40
    0元，並記違規點數1點，於法亦無不合。本件異議內容，經
    核並無理由，故應予以駁回。
六、據上論斷，應依道路交通案件處理辦法第19條，裁定如主文
    。
中    華    民    國    95    年    7     月    25    日
                  交通法庭   法  官    簡婉倫
以上正本證明與原本無異。
如不服本裁定，應於裁定送達後5日內向本院提出抗告狀（須附
繕本）。
中    華    民    國    95    年    7     月    25    日
                             書記官


司法院資訊處製作；財團法人民間司法改革基金會備份。
